【裁判字號】    88,訴,1445
【裁判日期】    890623
【裁判案由】    恐嚇
【裁判全文】
台灣台中地方法院刑事判決                        八十八年度訴字第一四四五號
    公  訴  人  台灣台中地方法院檢察署檢察官
    被      告  丙○○
    選任辯護人  張慶達
右列被告因恐嚇案件，經檢察官提起公訴（八十八年度訴字第一四四五號），本院判
決如左：
    主  文
丙○○無罪。
    理  由
一、公訴意旨詳如附件起訴書所載。
二、按犯罪事實應依證據認定之，無證據不得推定其犯罪事實；又不能證明被告犯罪
    者，應諭知無罪之判決，刑事訴訟法第一百五十四條、第三百零一條第一項前段
    分別定有明文。次按事實之認定，應憑證據，如未能發現相當證據，或證據不足
    以證明，自不能以推測或擬制之方法以為裁判基礎；又認定不利被告之事實，須
    依積極證據，苟積極證據不足為不利於被告事實之認定時，即應為有利於被告之
    認定，更不必有何有利之證據；告訴人之告訴，係以使被告受刑事訴追為目的，
    是其陳述是否與事實相符，仍應調查其他證據以資審認，又被害人之陳述如無瑕
    疵，且就其他方面調查又與事實相符，固足採為科刑之基礎，倘其陳述尚有瑕疵
    ，則在未究明前，遽採為論罪科刑之根據，即難認為適法；測謊鑑定，係依一般
    人在說謊時，會產生遲延、緊張、恐懼、不安等心理波動現象，乃以科學方法，
    由鑑定人利用測謊儀器，將受測者之上開情緒波動反應加以紀錄，用以分析判斷
    受測者之供述是否違反其內心之真意而屬虛偽不實，故測謊鑑定，倘鑑定人具備
    專業之知識技能，復基於保障緘默權而事先獲得受測者之同意，所使用之測謊儀
    器及其測試之問題與方法又具專業可靠性時，該測謊結果，如就有利之供述，經
    鑑定人分析判斷有不實之情緒波動反應，依補強性法則，雖不得作為有罪判決之
    惟一證據，但非無證據能力，仍得供裁判之佐證，其證明力如何，事實審法院有
    自由判斷之職權，反之，若其有利之供述，經鑑定並無任何虛偽供述之情緒波動
    反應，又無其他合法之積極證據足以證明該部分之犯罪事實時，即可印證其真實
    性，非不得為有利於受測者之認定，最高法院三十年上字第八一六號、四十年臺
    上字第八六號、八十三年度台上字第九八九號、八十八年度台上字第二九三六號
    判決亦著述甚明。
三、公訴人認被告丙○○涉有刑法第三百四十六條第二項、第一項之恐嚇取財未遂罪
    嫌，無非以被害人蔡王麗真、證人甲○○分別指述、證述被告持尖刀向被害人恐
    嚇財物但未得逞及扣案之尖刀一支可證為主要論據。訊據被告堅決否認有何恐嚇
    取財未遂犯行，辯稱：案發當天，伊至被害人所經營之小吃店欲消費但為被害人
    拒絕，因伊堅持要進入，被害人即叫店內之人將伊打傷，伊並未持刀向被害人恐
    嚇，扣案之尖刀係伊放置於車上供殺鴨所用等語。
四、經查：
(一)、證人即被告之兄乙○○於本院八十八年八月十六日訊問時證稱：「．．．清水
      分局告訴我要送法院，被告身上有六萬一千多元，他將其中六萬元交給我．．
      ．」等語，核與被告供述案發當天身上攜帶六萬多元，並於警局移送前交給其
      兄乙○○保管之情節相符，是依證人乙○○及被告之上開證述及供述，被告於
      案發當時身上既已攜帶有六萬多元，被告應無再向被害人恐嚇區區五千元之動
      機與理由。
(二)、被害人於警訊時指稱：「我當時正在櫃檯結算帳目時，丙○○右手反手持刀抵
      住我頭部，並向我出言恐嚇要我交出五千元時，我心生畏懼正好甲○○見狀強
      行奪下尖刀」云云；證人甲○○於警訊時亦證稱：「當時我前往香淳小吃店欲
      還清之前消費未結帳目時，適巧有一男子叫丙○○者，持一把水刀向小吃店
      老板娘要要新台幣五千元，並以右手反手持刀高至其頭部，恐嚇要錢財」云云
      ；惟被害人於本院八十九年三月三十一日訊問時卻指稱：「他是一進門將刀子
      揮得高高的說這值五千元，他沒有捉住我，他沒把刀架在我脖子上，他刀子沒
      有靠近身體．．．」云云，是被害人就有無遭被告持刀抵住脖子或靠近身體之
      前後指述不一，亦與證人甲○○之證述並不一致，被害人及證人甲○○之指述
      與證述，均有瑕疵，尚難憑採。
(三)、本院於審理時將被告送法務部調查局測謊，經該局以控制問題法鑑定結果，被
      告關於 (一)、其未持刀進入小吃部；(二)、其未說小刀值五千元等問題，經
      測試無情緒波動反應，應未說謊，有該局八十九年四月二十九日 (八九)陸 (
      三)字第八九０二八一九八號鑑定通知書一紙附卷可按，則依上開經被告同意
      由專業人員施測有利於被告之測謊結果，在無其他合法之積極證據，足以證明
      被告之犯罪事實下，自可印證其真實性，應得作為有利於被告之認定。
(四)、綜前所述，被告案發當時並無恐嚇取財之動機與理由，且公訴人所指犯罪事實
      所依憑之被害人指述及證人證述均有瑕疵，而測謊結果又對被告有利。此外，
      復查無其他積極證據足以證明被告有公訴意旨所稱之恐嚇取財未遂犯行，既不
      能證明被告犯罪，依法應為無罪之諭知。
據上論斷，應依刑事訴訟法第三百零一條第一項，判決如主文。
中    華    民    國      八十九      年        六      月  二十三    日
                                      臺灣臺中地方法院刑事第七庭
                                          法  官 劉  長  宜
右正本證明與原本無異
如不服本判決應於送達後十日內向本院提出上訴狀
                                           書記官
中    華    民    國      八十 九     年      六        月  二十七      日


司法院資訊處製作；財團法人民間司法改革基金會備份。
